【裁判字號】    98,上易,499
【裁判日期】    980825
【裁判案由】    竊盜等
【裁判全文】
臺灣高等法院高雄分院刑事判決         98年度上易字第499號
上  訴  人  臺灣高雄地方法院檢察署檢察官
上  訴  人
即  被  告  丙○○
選任辯護人  宋國城律師
被      告  乙○○
                      號
上列上訴人因被告竊盜等案件，不服臺灣高雄地方法院98年度易
字第337 號中華民國98年5 月20日第一審判決（起訴案號：臺灣
高雄地方法院檢察署97年度偵字第23233 號、第24085 號），提
起上訴，本院判決如下：
    主  文
上訴駁回。
丙○○緩刑年。
    事  實
一、乙○○意圖為自己不法之所有，基於竊盜之犯意，於民國97
    年8 月19日凌晨2 時許，攜帶其所有，客觀上足以危害人之
    生命身體，依社會通常觀念可供兇器使用之扳手2 支、美工
    刀1 支及不具威脅性但供犯本罪所用之手電筒1 支，前往位
    於高雄縣路竹鄉○○路6 號前供作停車場使用之廣場，先爬
    進丁○○所有，停放該處之車牌號碼IR-567號營業用大貨車
    內搜尋財物未果，隔約20分鐘後，又爬上停放在該營業用大
    貨車前方，丙○○所有之車牌號碼617-GV號營業用大貨車前
    方擋風玻璃，並以手電筒探照車內，搜尋財物，而遭在車內
    等待出車之丙○○及其助手甲○○發現，乙○○見車內有人
    後迅即逃離現場，丙○○則跳下車一路追趕，乙○○於追趕
    過程中拿出美工刀向丙○○示意，丙○○遂基於傷害之犯意
    ，拾得路旁之木棍1 支，沿路追趕，待乙○○不慎跌倒在地
    而遭丙○○追及後，丙○○即以手持之木棍朝乙○○之頭部
    、手部毆打，致乙○○因此受有頭部外傷併顱骨骨折、頭皮
    撕裂傷、顱內出血、右手鷹嘴突骨折、右手橈骨骨折、右手
    遠端拇指骨折等傷害。嗣經丙○○報警處理，員警到場後除
    將乙○○送醫急救外，亦當場扣得乙○○所有，供犯竊盜所
    用之扳手2 支、美工刀1 把及手電筒1 支，始悉上情。
二、案經乙○○告訴（丙○○所犯傷害部分）及高雄縣政府警察
    局湖內分局報請臺灣高雄地方法院檢察署檢察官偵查起訴。
    理  由
壹、程序方面:
一、證人丁○○、甲○○於警詢中所為之供述，係屬被告乙○○
    以外之人於審判外之陳述；證人乙○○於警詢中所為之供述
    ，係屬被告丙○○以外之人於審判外之陳述，為傳聞證據，
    經其於原審法院審理中到庭作證，其證述內容與先前於警詢
    中之供述均無重大歧異，即無傳聞法則例外之適用，而應認
    其於警詢中之供述，無證據能力。
二、證人丙○○於警詢中所為之陳述，係屬被告乙○○以外之人
    於審判外之陳述，為傳聞證據，經被告乙○○當庭爭執其證
    據能力，公訴人亦未聲請傳喚丙○○到庭作證，則其警詢中
    之陳述，自無證據能力。
三、證人丁○○、甲○○於偵訊中，向檢察官所為之供述，係屬
    被告乙○○以外之人於審判外之陳述；證人即同案被告乙○○於偵訊中，向檢察官所為之供述，係屬被告丙○○以外之
    人於審判外之陳述，均為傳聞證據，原則上無證據能力。惟
    其等證人於審判外之偵訊證述，業經原審法院審理時以證人
    地位依法具結陳述，並分別予被告2 人對質詰問之機會，且
    原審法院審理時，並再提示其等上開偵訊筆錄及告以要旨，
    由被告2 人依法辯論。本件證人丁○○、甲○○、乙○○於
    偵訊中之證述，嗣已實際由被告2 人行使反對詰問權，並踐
    行合法調查程序，即均具有證據能力，得作為判決之基礎。
四、法院組織法第60條及刑事訴訟法第228 條至第231 條之1 規
    定，檢察官職司犯罪偵查權，其於偵查中為蒐集調查被告之
    犯罪證據而為偵查權之實施，除法有明文者外，本不拘一定
    之形式，關於訊問證人，法亦無明文必須使被告在場並使其
    有詰問之機會，其在尚不知被告為何人之偵查階段，益無使
    被告在場並賦予詰問證人之可能；況刑事訴訟法採證據裁判
    主義，所有供證明犯罪所用證據，均須於審判中踐行調查（
    包含證人之交互詰問）、辯論程序，始得採為斷罪之資料，
    亦不致有侵犯法律對被告人權保障之虞。是刑事訴訟法所規
    定傳聞法則之例外，其中就被告以外之人於偵查中向檢察官
    所為之陳述，因檢察官代表國家偵查犯罪時，原則上當能遵
    守法定程序，被告以外之人如有具結能力，並經依法具結以
    擔保其係據實陳述者，依第159 條之1 第2 項規定「除顯有
    不可信之情況者外」，仍得為證據（最高法院97年度台上字
    第93號）。證人即同案被告丙○○之偵查中證述，業經具結
    及全程錄影，就渠等所為陳述之外部附隨之環境或條件，即
    當時陳述時之偵查筆錄製作之原因、過程及其功能等加以觀
    察其信用性，並無顯不可信之情況。而被告乙○○雖爭執其
    證據能力，卻未聲請傳喚於法院審理中施以詰問，無疑係放
    棄其反對詰問權，是證人丙○○之偵訊中證述，就被告乙○○而言，應認具有證據能力。
五、刑事訴訟法第159 條之4 第2 款所稱從事業務之人於業務上
    或通常業務過程所須製作之紀錄文書、證明文書，因係於通
    常業務過程不間斷、有規律而準確之記載，且大部分紀錄係
    完成於業務終了前後，無預見日後可能會被提供作為證據之
    偽造動機，其虛偽之可能性小，除非該等紀錄文書或證明文
    書有顯然不可信之情況，否則有承認其為證據之必要。醫院
    診斷證明書係病患就診或就醫，醫師就其診斷治療病患結果
    ，所出具之證明書。醫師法第17條規定，醫師如無法令規定
    之理由，不得拒絕診斷書之交付。醫師係從事醫療業務之人
    ，病患如純為查明病因並以接受治療為目的，而到醫療院所
    就醫診治，醫師於例行性之診療過程中，對該病患所為醫療
    行為，於業務上出具之診斷書，屬於醫療業務上或通常醫療
    業務過程所製作之證明文書，自該當於上開條款所指之證明
    文書。（最高法院95年度台上字第5026號判決要旨參照）卷
    附之國軍左營總醫院附設民眾診療服務處97年8 月19日診斷
    證明書、97年8 月21日診斷證明書、溪州醫院診斷證明書、
    國軍左營總醫院97年11月7 日醫左民診字第0970003195號函
    暨附件（乙○○急診病歷影本、出院病歷摘要影本）各1 紙
    ，應屬刑事訴訟法第159 條第1 項「法律有規定」之傳聞證
    據之例外，具有證據能力。
六、傳聞法則乃對於被告以外之人於審判外之言詞或書面陳述，
    亦即針對被告以外之人於審判外以言詞或書面所為之供述證
    據而為規範。扣案物品扳手2 支、美工刀1 把及手電筒1 支
    ，係以物品之存在本身做為證明事實之證據；卷附現場蒐證
    照片46張，乃以科學、機械之方式，對於所拍攝內容所為忠
    實且正確之記錄，上開物品、照片在性質上亦非供述證據，
    無刑事訴訟法第159 條第1 項規定之適用。
貳、實體方面:
一、被告乙○○雖未於本院調查及審理期日到庭，惟原審訊據被
    告乙○○否認加重竊盜犯行，辯稱：「我去那邊是要找廢棄
    的機器，他們停放車子的地方旁邊就是廢棄雞寮，我並沒有
    要竊取車牌號碼IR-567號、617-GV號營業大貨車車內財物之
    情形」云云；訊據上訴人即被告丙○○否認傷害之犯行，辯
    稱：「當天是乙○○爬上我的車子要偷東西，我基於現行犯
    的逮捕，才會追上去，而且他拿美工刀砍我，我才跟他扭打
    ，我是為了要防衛，但我也只是徒手阻擋，沒有拿木棍，也
    沒有要打傷他的意思」云云。辯護人並以：「當天丙○○雖
    有與乙○○發生扭打，但是因為乙○○為現行犯，丙○○為
    了要逮捕他，才會在追趕的過程中，與乙○○發生扭打，也
    因為乙○○手持美工刀，丙○○為了防衛自己才在扭打過程
    中造成乙○○的傷勢，丙○○並沒有傷害的故意」等語為被
    告丙○○辯護。
二、經查：
  (一)乙○○於97年8 月19日凌晨2 時許，攜帶其所有之扳手2 支
    、美工刀1 支及手電筒1 支，駕駛其所有，車牌號碼為GH6-
    890 號重型機車，前往停放丁○○所有，車牌號碼IR-567號
    營業用大貨車、丙○○所有，車牌號碼617-GV號營業用大貨
    車之高雄縣路竹鄉○○路6 號停車場前。當時車牌號碼617-
    GV號營業用大貨車內有丙○○與甲○○在車內休息，丙○○
    發覺乙○○以手電筒所投射出之燈光後，下車追趕乙○○，
    並與乙○○發生肢體衝突，乙○○因此受有頭部外傷併顱骨
    骨折、頭皮撕裂傷、顱內出血、右手鷹嘴突骨折、右手橈骨
    骨折、右手遠端拇指骨折等傷害。經丙○○報警處理，員警
    到場後除將乙○○送醫急救外，亦當場扣得扳手2 支、美工
    刀1 支及手電筒1 支等情，與證人丙○○、甲○○、丁○○
    於偵訊及原審法院審理中所述互核一致，並有國軍左營總醫
    院附設民眾診療服務處97年8 月19日診斷證明書、97年8 月
    21日診斷證明書、溪州醫院診斷證明書、國軍左營總醫院97
    年11月7 日醫左民診字第0970003195號函暨附件（乙○○急
    診病歷影本、出院病歷摘要影本）各1 紙、扣案之手電筒1
    支、美工刀1 把、扳手2 支及現場照片46張（見警一卷第11
    、14、22-30 、34-38 頁，警二卷第14頁，偵一卷第8-10、
    23、27-32 頁，偵二卷第11-14 頁，原審卷第21頁背面-28
    頁）在卷可稽。此部分事實，堪以認定。
  (二)被告乙○○雖辯稱：「我沒有進入車牌號碼IR-567號大貨車
    內竊盜」云云。惟：
  (1)證人丙○○於檢察官偵訊時結證稱：「97年8 月19日凌晨2
    時10分許，因為隔天要出車，所以我就約甲○○凌晨2 點到
    我車上集合，甲○○來的時候，就告訴我有人來，我們就發
    現乙○○爬到我們後面IR-567號貨車上偷東西，那是丁○○
    的車，我有看到他把丁○○貨車門打開，人進到車內」等語
    （見偵一卷第8-9 頁、偵二卷第11-13 頁）。證人甲○○於
    偵訊中證述：「當天我從後照鏡看到乙○○想要入侵丁○○
    的大貨車，他有打開車門進入車內」等語（見偵一卷第9-10
    頁）並於原審法院審理時結證稱：「97年8 月19日凌晨2 時
    許，我在路竹下坑村停車場發現乙○○要來偷東西，當時我
    在車裡顧車，沒有看到乙○○有騎車過來，他的車子停在離
    我們車子約30公尺的距離處，我是從後照鏡看到他在撬開另
    一台車副駕駛座旁的車門鎖，當時沒有注意他手上有沒有拿
    工具，但是從動作看來應該是有」等語（見原審卷第24-28
    頁）。足證被告乙○○確有持工具撬開IR-567號大貨車之右
    側車門鎖，並進入車內搜尋財物。被告乙○○雖又稱：「當
    時停車場內2 部大貨車停放的位置係呈現L 型（90度），丙○○的大貨車頭在上、尾在下，其後之大貨車係頭在右、尾
    在左之停放方式，且該大貨車之車頭就在丙○○車尾後方，
    從丙○○車上，根本看不到後方大貨車駕駛座甚或是副駕駛
    座旁之動靜」云云。且原審法院當庭請當天在場之證人甲○○及被告乙○○分別繪製上開二貨車簡易停放位置圖，經比
    對結果，係屬相符，此有上開手繪停放位置圖2 紙（見原審
    卷第36-37 頁）附卷可供參證，是當天二貨車停放位置應確
    如該圖所繪。選任辯護人宋國城律師，再度請求傳訊證人甲○○，98年8 月18日本院審理時經檢辯雙方交互詰問證人，
    甲○○結證稱「當被告乙○○行竊時，IR-567號大貨車與61
    7-GV號營業用大貨車之停放位置仍如原審所繪，二車之間有
    相當之空間。我當時坐在617-GV駕駛座右邊的位置，自該車
    左方的後視鏡看到被告行竊IR-567號營業用大貨車之情。嗣
    乙○○爬到617-GV擋風玻璃察看裡面是否有東西或人，他看
    到我們就跑，丙○○就直追。我沒有看到，他很快就追上了
    。後來乙○○受傷，丙○○把乙○○帶回來，乙○○就不舒
    服了，他有跌倒。何人傷害他我不知道。」等語。而證人甲○○雖於原審法院審理中結證稱：「小偷在後面車撬車門，
    是撬副駕駛座的車門」等語（見原審卷第27頁），惟自丙○○之大貨車停放位置觀之，要看出他人於車後之動作，確有
    困難，則證人甲○○是否確有看到被告乙○○以工具撬開車
    門，尚非無疑。然當時時值深夜，被告乙○○駕駛機車前往
    該空曠之停車場，其車燈之光線已會引人注意；而於寂靜之
    深夜中，有不熟識之人影出現在身旁，自會多加留意其動靜
    ，亦屬當然。佐以證人丙○○於偵訊中結證稱：「我只有聽
    到『卡卡卡』的聲音，沒注意看他有無持工具撬車門」等語
    （見偵二卷第13頁）。是被告乙○○當天撬車門之動作，雖
    可能無法自丙○○車上清楚、明確地觀看，然以當時情境，
    及敲擊聲音之型態、人影晃動之方向，已足認定。況證人丁○○於偵訊中證稱：「乙○○於97年8 月19日凌晨2 時10分
    許，在路竹鄉○○路6 號空地，想要入侵我的大貨車，我接
    到丙○○的電話通知後就趕到現場，當時乙○○頭部流血，
    求我們放過他；我的車門鎖，先前有被挖壞過，所以有換新
    的，當天我停車後離開前，門鎖都還是好的，但我接到丙○○通知到場後，發現車門鎖已經被挖壞了。雖然沒有東西遭
    竊，但我肯定車門鎖是那天被撬壞的」等語（見偵一卷第10
    頁）；並於原審法院審理中結證稱：「97年8 月19日當天，
    我的右側車門鎖遭人破壞，變得無法使用鑰匙，而可以自由
    開啟，當天車上有放置一些零錢，但不記得有多少，只是因
    為先前就有被偷過，所以車上都不會放貴重的東西；當天停
    車場內只有我與丙○○的2 台大貨車停放」等語（見原審卷
    第21頁背面-23 頁背面）。是當天證人丁○○將車牌號碼
    IR-567號大貨車停放於停車場後，至其接獲丙○○通知到場
    之間，丙○○所有之車牌號碼617-GV號大貨車均同時停放於
    停車場內，且丙○○當時係留守於車上，業如前述，則此段
    期間內僅有被告乙○○出現於該停車場，而IR-567號大貨車
    之右側車門鎖又於當天遭人破壞，是破壞該車門鎖之人自為
    被告乙○○。被告乙○○前開所辯，諉無足採。
  (2)被告乙○○於警詢中表示：「我駕駛車牌號碼GH6-890 號重
    型機車前往太平路6 號廣場，進入廣場時，有在車號617-GV
    大貨車旁繞一圈，再爬上該車頭擋風玻璃，以手電筒搜尋車
    內，想看裡面是否有值錢的財物可拿，但爬上617-GV號大貨
    車，發現車上有人，我就要離開」等語（見警二卷第5-7 頁
    ）；並於檢察官偵訊時稱：「我是臨時起意爬到車頭，看他
    車內有沒有東西，我看到車子內有坐人，就轉頭要走」等語
    （見偵二卷第6-7 頁），卻於原審法院審理改以「我到廢棄
    雞寮找廢棄的機器」置辯。惟證人丙○○於偵訊中結證稱：
    「當時我與甲○○在車上就發現乙○○在偷後方大貨車內的
    東西，後來乙○○又來我車子，爬上我車子的擋風玻璃要查
    看車內的情況，因看到我們2 個人在車內，就跳下車開始跑
    ，我就下車追，並喊捉小偷」等語（見偵一卷第8- 9頁，偵
    二卷第11-13 頁）。證人甲○○於偵訊中證述：「乙○○爬
    上我所坐車子的擋風玻璃上，他看到我與丙○○後就跑了，
    丙○○接著追上去」等語（見偵一卷第9-10頁）；並於原審
    法院審理中結證稱：「我從後照鏡看到乙○○在撬開另一台
    車副駕駛座旁的車門鎖，後來他從車頭窗戶爬上我們的車，
    因為上面手把，他就爬上來看，並拿手電筒在駕駛座搜尋照
    東西，因為看到我們在車上就跑了，丙○○有去追他，直到
    丙○○把他帶回停車場，我有發現他好像有受傷，不過是被
    什麼打的，我不知道，而且他本來是坐在地上，後來沒多久
    就沒有體力倒在地上昏迷，之後過沒幾分鐘，警察也到了，
    就直接把乙○○送醫院」等語（見原審卷第24-28 頁）。足
    徵被告乙○○當時確有爬上丙○○之營業大貨車，而以手電
    筒探照被告丙○○之營業大貨車內，惟見車上有人，始為逃
    逸。而被告乙○○雖表示係為撿拾廢棄機器始前往該處，然
    該廣場雖供停車場使用，但無圍欄，且尚有人在管理，並非
    廢棄工廠，業據證人丁○○、甲○○於原審法院審理中證述
    明確（見原審卷第23頁、第26頁背面），自難有廢棄機具可
    供人撿拾使用。縱如被告乙○○於原審法院審理中所述，停
    車場旁邊就是廢棄雞寮，然苟如所辯「撿拾該廢棄雞寮內之
    廢棄機器」，何須爬上丙○○停放於停車場之營業大貨車上
    而以手電筒探照察看車內情狀，營業大貨車之駕駛座位高度
    甚高，若非刻意爬上擋風玻璃，一般人站在地面上，均無法
    平視駕駛室內，更遑論係以手電筒探照平射，凡此種種，被
    告乙○○均無法自圓其說。且乙○○前侵入車牌號碼IR-567
    號大貨車內行竊未果，又以手電筒探照車牌號碼617-GV號大
    貨車，經被告丙○○發現後又隨即逃逸，苟如其所辯，其係
    為撿拾廢棄物而來，何須逃跑？顯係意圖為自己不法所有，
    著手搜尋以竊取他人財物。被告乙○○警詢之陳述，較無暇
    蓄意編織掩飾，亦未權衡雙方之利害而為偏頗之陳述，具較
    可信之特別情況，應以其警偵訊之供述較為可採。
  (3)被告乙○○雖又辯稱：「美工刀原先是放在我所有車牌號碼
    GH6-890 號機車置物箱內，是在丙○○要打我的時候，我從
    機車上拿出來防衛用」云云。惟其先前於偵訊中供稱：「隨
    身攜帶美工刀及梅花扳手還有手電筒是要去找有沒有廢鐵可
    以撿」等語（見偵二卷第11-14 頁）。則其供述已有不一，
    究係將美工刀隨身攜帶，抑或於追逐途中返回機車置物箱拿
    取，非無疑義。而證人丙○○於偵訊中證稱：「當時我與甲○○發現乙○○竊盜，後來乙○○來我車子上，在擋風玻璃
    上看到我與甲○○在車內，他就跳下車開始跑，我就下車接
    著追出去」等語（見偵一卷第8-9 頁，偵二卷第11-13 頁）
    。則被告乙○○於擋風玻璃上以手電筒之燈光探照大貨車，
    搜尋駕駛倉內財物時，著手行竊，因發現丙○○與甲○○在
    駕駛倉內，隨即為避免遭其等逮捕而逃跑，丙○○並同時緊
    追在後。輔以丙○○時值26歲，乙○○時值35歲，而乙○○
    又非體育甚佳之人，雙方在體力及肌耐力之表現上，應可明
    確區分優劣。較年輕、體力較好之丙○○在後緊追年紀較長
    之乙○○，可見此二人距離應不會太遠，且追逐時間不用太
    久，丙○○應可追到乙○○，更遑論乙○○若中途停下要拿
    置放於機車置物箱內之美工刀。佐以卷附照片（見警一卷第
    23頁）所示，被告乙○○所駕駛之機車，完整停放於騎樓下
    ，安全帽置放於車前掛勾上，機車椅墊緊扣。則乙○○於如
    此急迫之情況下，不急於逃跑躲避追逐，反於途中刻意跑回
    停放機車處，先以鑰匙打開機車置物箱，拿出置放於內之美
    工刀後，再從容將置物箱扣緊回復原狀，實與常情有違。是
    應以其於偵訊中之供述，較為可採。其前開所辯，不足採信
    。則被告乙○○確係隨身攜帶美工刀前往竊盜，其攜帶兇器
    竊盜犯行，事證明確，堪以認定，應依法論科。
  (三)被告丙○○雖以前詞置辯，惟查：
  (1)證人乙○○於於原審法院審理中結證稱：「97年8 月19日凌
    晨2 時許被丙○○持木棍毆打我的頭部、手部，當時我是用
    手反抗，直到一旁住戶制止他才停手，造成我顱內出血，還
    有手骨折，住進加護病房三、四天，然後又在義大醫院住院
    住了二十幾天」等語（見原審卷第18頁背面-21 頁）。而被
    告丙○○既已自承有對證人乙○○造成傷害，僅爭執持用木
    棍（兇器）毆打，證人乙○○實無須於傷害之細節再為虛偽
    之供述。復佐以卷附現場照片及診斷證明書（見警一卷第22
    -30 頁、第34-38 頁）所示，證人乙○○當時確有因受傷而
    於路旁遺留大量血跡，且於果園之鐵柵欄旁遺留有木棍1支
    ，中間有1 塊較大面積之血跡殘留，與證人行走於路面所滴
    落之血跡痕跡顯有不同，該木棍上血跡面積較大，顏色較深
    且飽和；其他路面上之血跡，面積較小，顏色較淡，不易看
    清楚，是該木棍上之血跡，顯非證人受傷後路過所滴落甚明
    。再被告丙○○雖一再表示僅以徒手抵抗乙○○之攻擊，惟
    當時乙○○手持美工刀對被告丙○○揮舞，且當時乙○○為
    求脫困，攻擊方式應較兇狠，被告應難以有接近乙○○之機
    會。而被告又稱當時為了要搶下乙○○所持之美工刀，所以
    兩人有產生扭打等情，是當時被告丙○○並非全然無招架乙○○攻擊之能力，則被告丙○○是否真係徒手對抗乙○○，
    尚非無疑。惟若被告丙○○真係徒手與乙○○扭打，為避免
    遭右手持有足以傷人之美工刀之乙○○砍傷，必會閃躲乙○○之右手，而轉為攻擊乙○○身體其他部位。然自乙○○之
    診斷證明書上記載，其所受之傷勢幾乎集中在右手，身體其
    他部位除左手臂有些微擦傷外，並無其他傷勢，足證被告丙○○為使乙○○放下手中具有威脅性之美工刀，而奮力攻擊
    其握有美工刀之右手，但乙○○手中既有美工刀，被告丙○○若無持其他同樣具有攻擊性之物品，怎會輕易徒手攻擊？
    是依當時情況及乙○○所受之傷勢觀之，被告丙○○持木棒
    傷害乙○○，應可認定。
  (2)刑法第23條所規定之正當防衛，係以對於現在不法之侵害，
    而出於防衛自己或他人權利之行為即足當之，所稱不法之侵
    害，只須客觀上有違法之行為，即可以自力排除其侵害而行
    使防衛權，且不以侵害之大小與行為之輕重而有所變更；又
    侵害之是否為現在，應以其侵害之是否尚在繼續中，可否即
    時排除為準，苟其侵害狀態尚在繼續中而被害人仍有受侵害
    之危險，而可以即時排除者，仍不失為現在之侵害。犯罪著
    手之認定，從主客觀混合理論觀之，須以行為人主觀上的行
    為計畫來觀察，行為人的行為已經直接對於所要保護的法益
    造成危險，即行為人的舉動無須後續的行為，已經足以導致
    該當於構成要件的法益侵害，即為著手。
  本件被告乙○○雖係基於竊盜之犯意，而攀爬上車牌號碼61
    7-GV號大貨車之車前擋風玻璃，並持手電筒探照車內著手搜
    尋財物，因而引發丙○○追打，其以手電筒探照之行為，對
    於該大貨車車內財物所有權之移轉支配法益，雖未造成直接
    且無可避免之侵害，乙○○對於是否破窗或開車門行竊仍有
    最後決定空間，但其以燈光探照而以眼睛尋找財物之行為，
    即屬著手，自非不能以竊盜罪相繩。其為竊盜罪之現行犯無
    疑，惟其已逃離，而被追逐，被告丙○○主張係依法對於現
    行犯所為之追趕、逮捕，尚非無稽。
  在追逐過程中，被告乙○○持美工刀對被告丙○○揮舞以示
    拒斥逮捕，僅係為了要阻擋被告丙○○繼續靠近，而避免遭
    其追緝，並非直接持刀對被告丙○○猛刺，而使丙○○生命
    、身體受有現時不法之侵害，被告丙○○乘乙○○跌倒而逮
    獲乙○○，乙○○已無再對之為不法之侵害，被告丙○○持
    木棍猛力毆打，朝乙○○之頭部、手部毆打，致乙○○因此
    受有頭部外傷併顱骨骨折、頭皮撕裂傷、顱內出血、右手鷹
    嘴突骨折、右手橈骨骨折、右手遠端拇指骨折等傷害。是被
    告丙○○猶辯稱「正當防衛」云云，自無可取。
  (3)被告丙○○前開所辯，顯係卸責之詞，不足採信。基此，被
    告丙○○傷害犯行，事證明確，堪以認定，應依法論科。
三、按刑法第321 條第1 項第3 款之攜帶兇器竊盜罪，係以行為
    人攜帶兇器竊盜為其加重條件，此所謂兇器，其種類並無限
    制，凡客觀上足對人之生命、身體、安全構成威脅，具有危
    險性之兇器均屬之，且祇須行竊時攜帶此種具有危險性之兇
    器為已足，並不以攜帶之初有行兇之意圖為必要（最高法院
    79年臺上字第5253號判例意旨參照）。查被告乙○○於行竊
    時使用之美工刀及扳手，均為鐵製品，且足以破壞堅固之車
    門鎖，則堪認上開物品於客觀上顯足以對人之生命、身體、
    安全構成威脅，而屬兇器無疑。故核被告乙○○所為，係犯
    刑法第321 條第2 項、第1 項第3 款之加重竊盜未遂罪。核
    被告丙○○所為，係犯刑法第277 條第1 項傷害罪。被告乙○○對於車牌號碼IR-567號及617-GV號大貨車之竊盜行為，
    係已著手於竊盜行為之實施，然未生竊得他人財物之結果，
    為未遂犯，爰依刑法第25條第2 項之規定，按既遂犯之刑減
    輕其刑。
四、原審依刑法第321 條第1 項第3 款、第2 項、第277 條第1
    項、第25條第2 項、第41條第1 項、第38條第1 項第2 款，
    刑法施行法第1 條之1 ，審酌被告乙○○正值青壯，不思循
    正當工作以獲致財物，竟持得以作為兇器之工具撬開車門鎖
    及搜尋財物，接續在同一停車廣場搜尋竊取他人之財物，侵
    害其等財產安全。被告丙○○未尊重乙○○之人格尊嚴，為
    防衛自己而有過當情節，且持木棍毆打已無招架抵擋能力之
    乙○○，造成乙○○受有如事實欄所述之傷害及其等犯罪動
    機、目的、手段等其他一切情狀，分別量處「乙○○犯攜帶
    兇器竊盜罪，未遂，處有期徒刑伍月。」，「丙○○犯傷害
    罪，處有期徒刑肆月」，並均依法諭知如易科罰金之折算標
    準。至扣案之手電筒1 支、美工刀1 把及扳手2 支，均係被
    告乙○○所有供犯本件竊盜罪所用之物，業據被告乙○○供
    承在卷（見警二卷第5-7 頁），依刑法第38條第1 項第2 款
    之規定宣告沒收。認事用法尚無不合，量刑亦稱妥適，檢察
    官循被害人丙○○之請求對被告乙○○上訴意旨指摘量刑過
    輕及未付強制工作不當，並無可取。被告丙○○上訴意旨否
    認犯罪，仍執陳詞指摘原判決不當，亦無可取，上訴均無理
    由，應予駁回。
五、被告丙○○未曾因故意犯罪受有期徒刑以上刑之宣告，有卷
    內前科表可查，經此偵審程序教訓，應知警惕諒無再犯之虞
    ，本院認所宣告之刑，以暫不執行為適當，併諭知緩刑3 年
    ，以勵自新。
六、被告乙○○經合法傳喚，無正當理由不到庭，此部分不待其
    陳述逕行判決。
據上論斷，應依刑事訴訟法第368 條、第371 條，刑法第74條第
1 項，判決如主文。
本案經檢察官陳宗吟到庭執行職務。
中    華    民    國    98    年    8     月    25    日
                  刑事第二庭  審判長法  官  林正雄
                                    法  官  黃壽燕
                                    法  官  陳啟造
以上正本證明與原本無異。
不得上訴。
中    華    民    國    98    年    8     月    25    日
                                    書記官  彭筱瑗
附錄本件論罪科刑法條全文
中華民國刑法第277 條
（普通傷害罪）
傷害人之身體或健康者，處3 年以下有期徒刑、拘役或1 千元以
下罰金。犯前項之罪因而致人於死者，處無期徒刑或7 年以上有
期徒刑；致重傷者，處3 年以上10年以下有期徒刑。
中華民國刑法第321 條
（加重竊盜罪）
犯竊盜罪而有左列情形之一者，處6 月以上、5 年以下有期徒刑
：
一、於夜間侵入住宅或有人居住之建築物、船艦或隱匿其內而犯
    之者。
二、毀越門扇、牆垣或其他安全設備而犯之者。
三、攜帶兇器而犯之者。
四、結夥三人以上而犯之者。
五、乘火災、水災或其他災害之際而犯之者。
六、在車站或埠頭而犯之者。
前項之未遂犯罰之。


司法院資訊處製作；財團法人民間司法改革基金會備份。
